臺灣新北地方法院刑事判決
111年度金簡字第788號
公  訴  人  臺灣新北地方檢察署檢察官
被      告  蔡昆霖


上列被告因違反洗錢防制法等案件，經檢察官提起公訴（111年
度偵字第19196號、第22027號），因被告自白犯罪，本院認為宜
以簡易判決處刑（原案號：111年度金訴字第1505號），改依簡
易程序進行，並判決如下：
    主  文
蔡昆霖幫助犯洗錢防制法第十四條第一項之洗錢罪，處有期徒刑
貳月，併科罰金新臺幣伍仟元，罰金如易服勞役，以新臺幣壹仟
元折算壹日。緩刑貳年，並應向公庫支付新臺幣參萬元。　　　
    事實及理由
一、本件犯罪事實、證據及應適用法條，除證據部分補充「被告
    蔡昆霖於本院準備程序時之供述」外，餘均引用如附件檢察
    官起訴書之記載。
二、科刑：
　㈠被告係對詐欺及一般洗錢之正犯資以助力而未參與其犯罪行
    為之實行，屬幫助犯，爰依刑法第30條第2項規定，減輕其
    刑。另按犯洗錢防制法第14條、第15條之罪，在偵查或審判
    中自白者，減輕其刑，同法第16條第2項定有明文，查被告
    就上開犯行，於本院準備程序時坦承不諱，應依前開規定減
    輕其刑，並依法遞減輕之。
　㈡爰以行為人之責任為基礎，並審酌被告雖未實際參與詐欺取
    財及洗錢犯行，然其提供本案帳戶供詐欺集團充為詐欺及洗
    錢犯罪之用，助長詐欺集團犯罪之橫行，並協助掩飾犯罪贓
    款去向，增加國家查緝犯罪及告訴人等尋求救濟之困難，危
    害社會秩序穩定及正常交易安全，造成告訴人等受有金錢損
    失，所為實不足取；兼衡其素行，有臺灣高等法院被告前案
    紀錄表在卷可考、自陳高中肄業、從事工人，小康之家庭經
    濟狀況（見偵卷第3頁之受詢問人欄），暨其犯罪動機、目
    的、手段、情節、提供帳戶之數量、造成告訴人等所受損害
    之程度、犯後於本審終能坦承犯行，惟因告訴人未到庭，而
    未能賠償告訴人等所受損害等一切情狀，量處如主文所示之
    刑，並就罰金刑部分，諭知易服勞役之折算標準。
　㈢被告未曾因故意犯罪受有期徒刑以上刑之宣告，有臺灣高等
    法院被告前案紀錄表在卷可參，其因一時失慮，致犯本罪，
    惟犯後終能坦承犯行，本院信其經此偵、審程序及刑之宣告
    後，應能有所警惕，而無再犯之虞，因認所宣告之刑以暫不
    執行為適當，爰依刑法第74條第1項第1款規定，併予宣告緩
    刑2年，並斟酌被告之犯罪情節，依刑法第74條第2項第4款
    規定，命其應向公庫支付如主文所示之金額。至被告於本案
    緩刑期間，若違反上開負擔情節重大者，足認原宣告之緩刑
    難收其預期效果，而有執行刑罰之必要者，得由檢察官聲請
    撤銷緩刑之宣告，併此敘明。
三、本件卷內並無證據可認被告業已分得任何犯罪所得，爰不予
    宣告沒收，附此敘明。
四、據上論斷，應依刑事訴訟法第449條第2項、第3項、第454條
    第2項（僅引述程序法條），逕以簡易判決處刑如主文。
五、本件係於被告表明願受科刑之範圍內處刑，依刑事訴訟法第
    455條之1第2項規定，被告不得上訴；檢察官如不服本判決
    ，得自收受送達之日起20日內，向本院提起上訴（須附繕本
    ）。
本案經檢察官黃彥琿偵查起訴，檢察官朱曉群到庭執行職務。
中　　華　　民　　國　　111 　年　　10　　月　　20　　日
                  刑事第十二庭  法  官  鄭淳予
上列正本證明與原本無異。
                                書記官  汪承翰
中　　華　　民　　國　　111 　年　　10　　月　　20　　日
附錄本判決論罪法條：
洗錢防制法第2條
本法所稱洗錢，指下列行為：
一、意圖掩飾或隱匿特定犯罪所得來源，或使他人逃避刑事追訴
    ，而移轉或變更特定犯罪所得。
二、掩飾或隱匿特定犯罪所得之本質、來源、去向、所在、所有
    權、處分權或其他權益者。
三、收受、持有或使用他人之特定犯罪所得。
　　
洗錢防制法第14條
有第二條各款所列洗錢行為者，處七年以下有期徒刑，併科新臺
幣五百萬元以下罰金。
前項之未遂犯罰之。
前二項情形，不得科以超過其特定犯罪所定最重本刑之刑。

中華民國刑法第339條
意圖為自己或第三人不法之所有，以詐術使人將本人或第三人之
物交付者，處五年以下有期徒刑、拘役或科或併科五十萬元以下
罰金。
以前項方法得財產上不法之利益或使第三人得之者，亦同。
前二項之未遂犯罰之。

附件
臺灣新北地方檢察署檢察官起訴書
                                    111年度偵字第19196號
　　　　　　　　　　　　　　　　　　111年度偵字第22027號
被　　　告　蔡昆霖　男　43歲（民國00年0月00日生）
　　　　　　　　　　　　住○○市○○區○○路000巷00號3樓
　　　　　　　　　　　　國民身分證統一編號：Z000000000號
上列被告因違反洗錢防制法案件，業經偵查終結，認應提起公訴
，茲敘述犯罪事實、證據並所犯法條如下：
　　　　犯罪事實
一、蔡昆霖明知金融機構帳戶資料係供個人使用之重要理財及交
    易工具，關係個人財產及信用之表徵，並可預見提供自己或
    他人之金融帳戶予陌生人士使用，常與詐欺等財產犯罪密切
    相關，被犯罪集團利用以作為人頭帳戶，遂行詐欺犯罪，可
    能幫助他人遮斷犯罪所得金流軌跡，藉此逃避國家追訴處罰
    ，竟仍基於縱幫助他人遮斷犯罪所得去向、他人持其金融帳
    戶以為詐欺犯罪工具，均無違反其本意之幫助詐欺取財及幫
    助洗錢之不確定故意，於民國111年11月15日某時許，在新
    北市○○區○○○街000號「iwan愛玩臺灣寄貨站」，將申辦之國
    泰世華商業銀行帳號000-000000000000號帳戶（下稱國泰銀
    帳戶）、遠東商業銀行帳號000-0000000000000號帳戶（下
    稱遠東銀帳戶）之提款卡寄送予真實姓名年籍不詳、通訊軟
    體暱稱「吳秉文」之詐騙集團成員。嗣上開詐欺集團成員取
    得上開帳戶後，即意圖為自己不法所有，基於詐欺取財之犯
    意，分別於如附表所示之時間、詐騙方式，詐騙如附表所示
    之人，致如附表所示之人均陷於錯誤，分別匯款如附表所示
    之款項至附表所示之詐騙帳戶內，旋均遭提領一空。嗣附表
    之人察覺受騙後報警，始為警循線查悉上情。
二、案經蔡佩吟訴由臺南市政府警察局麻豆分局報告、劉曉娟訴
    由新北市政府警察局蘆洲分局報告偵辦。
　　　　證據並所犯法條
一、證據清單及待證事實：
編號 證據名稱 待證事實 1 被告蔡昆霖於警詢及偵查中之供述 被告坦承上開國泰銀帳戶、遠東銀帳戶為其所申辦並寄送予他人之事實，惟辯稱：伊雖有銀行貸款經驗，也知悉貸款不用提供提款卡跟密碼做金流，但「吳秉文」說要寄帳戶給他們做金流比較好過件云云。 2 告訴人蔡佩吟於警詢中之指訴 證明附表編號1之事實。 3 告訴人劉曉娟於警詢中之指訴 證明附表編號2之事實。 4 被告與詐騙集團對話記錄1份 證明被告提供上開帳戶予詐騙集團之事實。 6 ⑴上開國泰銀及遠東銀帳戶交易明細表各1份 ⑵告訴人蔡佩吟之中國信託商業銀行帳戶交易明細表、告訴人劉曉娟之網銀畫面轉帳截圖各1份 證明如附表所示告訴人受詐騙匯款至上開詐騙帳戶之事實。 
二、按行為人提供金融帳戶提款卡及密碼予不認識之人，非屬洗
    錢防制法第2條所稱之洗錢行為，不成立同法第14條第1項一
    般洗錢罪之正犯；如行為人主觀上認識該帳戶可能作為收受
    及提領特定犯罪所得使用，他人提領後即產生遮斷資金流動
    軌跡以逃避國家追訴、處罰之效果，仍基於幫助之犯意而提
    供，應論以幫助犯同法第14條第1項之一般洗錢罪，最高法
    院刑事大法庭108年度台上大字第3101號裁定可資參照。核
    被告所為，係犯刑法第30條第1項前段、同法第339條第1項
    、洗錢防制法第2條、第14條第1項之幫助詐欺取財、幫助一
    般洗錢等罪嫌。被告以一提供上開帳戶之行為同時觸犯數罪
    名，請依刑法第55條前段規定，從一重論以幫助一般洗錢罪
    。
三、依刑事訴訟法第251條第1項提起公訴。
　　此　致
臺灣新北地方法院
中　　華　　民　　國　 111　　年　　 7　　月　　18　　日
　　　　　　　　　　　　　　　檢　察　官　黃 彥 琿 
本件正本證明與原本無異
中　　華　　民　　國　　111　 年　　 7  　月　  18　　日
                              書　記　官  簡 珮 芬
附錄本案所犯法條全文
中華民國刑法第30條
（幫助犯及其處罰）
幫助他人實行犯罪行為者，為幫助犯。雖他人不知幫助之情者，
亦同。
幫助犯之處罰，得按正犯之刑減輕之。
中華民國刑法第339條
（普通詐欺罪）
意圖為自己或第三人不法之所有，以詐術使人將本人或第三人之
物交付者，處 5 年以下有期徒刑、拘役或科或併科 50 萬元以
下罰金。
以前項方法得財產上不法之利益或使第三人得之者，亦同。
前二項之未遂犯罰之。
洗錢防制法第2條
本法所稱洗錢，指下列行為：
一、意圖掩飾或隱匿特定犯罪所得來源，或使他人逃避刑事追訴
    ，而移轉或變更特定犯罪所得。
二、掩飾或隱匿特定犯罪所得之本質、來源、去向、所在、所有
    權、處分權或其他權益者。
三、收受、持有或使用他人之特定犯罪所得。
洗錢防制法第14條
有第二條各款所列洗錢行為者，處 7 年以下有期徒刑，併科新
臺幣 5 百萬元以下罰金。
前項之未遂犯罰之。
前二項情形，不得科以超過其特定犯罪所定最重本刑之刑。

附表：
編號 告訴人  詐騙方式 匯款時間 匯款金額 （新臺幣） 詐騙帳戶 參考案號 1 蔡佩吟 詐騙集團成員於110年11月12日20時許，佯以商家婕洛妮絲、國泰世華銀行專員致電向告訴人蔡佩吟佯稱：因工作人員誤刷到他行信用卡，須配合金融轉帳解除扣款云云，致告訴人於錯誤，而依詐騙集團成員之指示而為右列匯款，旋遭提領一空。 ⑴110年11月16日16時56分許 ⑵110年11月16日17時1分許 ⑶110年11月16日17時4分許  ⑴9萬9,992元 ⑵9萬9,993元 ⑶9萬9,994元 ⑴國泰銀帳戶 ⑵國泰銀帳戶 ⑶遠東銀帳戶 111年度偵字第19196號 2 劉曉娟 詐騙集團成員先後假冒商家東森購物、遠東商銀客服人員致電向告訴人劉曉娟佯稱：因系統異常，誤將告訴人網路消費多刷10筆，須配合金融操作來止付云云，致告訴人陷於錯誤，而依詐騙集團成員之指示而為右列匯款，旋遭提領一空。 ⑴110年11月16日23時28分許 ⑵110年11月16日23時31分許 ⑶110年11月16日23時42分許  ⑴9萬9,999元 ⑵2萬9,985元 ⑶4萬9,980元  ⑴國泰銀帳戶 ⑵國泰銀帳戶 ⑶國泰銀帳戶 111年度偵字第22027號